【裁判字號】    98,交聲,1345
【裁判日期】    981123
【裁判案由】    違反道路交通管理處罰條例聲明異議
【裁判全文】
臺灣士林地方法院交通事件裁定        98年度交聲字第1345號
原處分機關  交通部公路總局臺北區監理所基隆監理站
異  議  人
即受處分人  甲○○
上列異議人因違反道路交通管理處罰條例案件，對於交通部公路
總局臺北區監理所基隆監理站於民國98年10月13日所為之處分（
基監字第裁42-C00000000號）不服，聲明異議，本院裁定如下：
      主  文
異議駁回。
      理  由
一、按汽車駕駛人拒絕酒精濃度測試之檢定者，處新臺幣（下同
    ）60,000元罰鍰，並當場移置保管該汽車及吊銷該駕駛執照
    ；汽車駕駛人，曾依道路交通管理處罰條例第35條第4 項前
    段規定吊銷駕駛執照者，3 年內不得考領駕駛執照；又汽車
    駕駛人，因違反本條例及道路交通安全規則之規定，受吊銷
    駕駛執照處分時，吊銷其持有各級車類之駕駛執照。道路交
    通管理處罰條例第35條第4 項前段、第67條第2 項前段、第
    68條分別定有明文。
二、原處分意旨略以：異議人即受處分人甲○○騎乘車牌號碼RA
    5-263 號輕型機車，於民國98年10月9 日凌晨1 時20分許，
    在臺北縣汐止市○○路○ 段515 巷處，因「拒絕接受酒精濃
    度測試之檢定」，經警舉發在案，爰依道路交通管理處罰條
    例第35條第4 項、第67條第2 項之規定，裁處異議人罰鍰60
    ,000 元，吊銷駕駛執照，並於3 年內禁考。
三、聲明異議意旨略以：伊日前騎乘上開機車犯了不可饒恕之過
    錯，實感不該。然伊已開了近30年車，不懂得他行，隔行如
    隔山，且家中尚有年邁長者及幼子待照顧，僅得依賴伊駕駛
    大貨車微薄收入以維持家計，望請諒察伊之過錯，予以撤銷
    原處分云云。
四、經查：
  (一)異議人騎乘車牌號碼RA5-263 號輕型機車，於98年10月9 日
    凌晨1 時20分許，在臺北縣汐止市○○路○ 段515 巷處，因
    「拒絕接受酒精濃度測試之檢定」，經警舉發在案等情，為
    異議人所不爭執，此有聲明異議狀、舉發通知單及原處分裁
    決書各1 件附卷可參，是其前開違規行為堪以認定。
  (二)雖異議人以前揭情詞置辯，然關於吊銷駕駛執照處分效力與
    執行方式之法令依據，應依據道路交通管理處罰條例第68條
    規定，然該條業於94年12月14日修正，並於95年2 月27日經
    行政院以院臺交字第0950082898號令發布定自95年3 月1日
    施行（下稱修正後）。按94年12月14日修正前（下稱修正前
    ）道路交通管理處罰條例第68條係規定：「汽車駕駛人因違
    反本條例及道路交通安全規則之規定，受『吊扣或吊銷』駕
    駛執照處分時，『吊扣或吊銷』其持有各級車類之駕駛執照
    。」，而94年12月14日修正、95年3 月1 日施行之道路交通
    管理處罰條例第68條規定則係：「汽車駕駛人，因違反本條
    例及道路交通安全規則之規定，受『吊銷』駕駛執照處分時
    ，『吊銷』其持有各級車類之駕駛執照」，其立法理由略以
    ：「原條文將違法或違規駕駛人所持有各級車輛之駕駛執照
    一併吊扣或吊銷失之過酷，影響人民工作及生活過鉅，爰修
    正之」等語，有道路交通管理處罰條例第68條審查報告可資
    查考（見立法院公報第94卷第70期第135 頁至138 頁），是
    綜觀前開法條及修法說明，通過之修正條文既未將該條全數
    刪除，而僅係將道路交通管理處罰條例第68條原有條文中之
    「吊扣或」3 字刪除，故受「吊扣」駕駛執照處分時，固不
    再吊扣其持有各級車類之駕駛執照，然於受「吊銷」駕駛執
    照處分時，仍應吊銷其持有各級車類之駕駛執照至為明確。
    又吊銷駕駛執照僅禁考3 年，於該期間屆滿後，異議人仍可
    再次透過考試取得駕駛執照，尚非完全禁止異議人據以工作
    生存之權利。基此，異議人有於上開時間、地點拒絕酒測之
    違規，本即應依道路交通管理處罰條例第35條第4 項之規定
    ，受吊銷駕駛執照之處分，並依同條例修正後第68條規定，
    吊銷其持有之各級駕駛執照無誤。查異議人所原持有之重型
    機車普通駕駛執照業於91年11月7 日已執行逕註在案，現僅
    持有聯結車職業駕駛執照等情，有機車、汽車駕照基本資料
    各1 份在卷可查，則揆諸上開規定及說明，異議人現既僅持
    有上開聯結車職業駕駛執照，是原處分機關裁處吊銷異議人
    現有之駕駛執照即聯結車職業駕駛執照，3 年內禁考，及罰
    鍰60,000元，自於法有據，經核並無違誤。從而，異議人所
    辯，不足為採，是本件異議為無理由，應予駁回。
五、綜上所述，異議人騎乘車牌號碼RA5-263 號輕型機車，於前
    揭時、地有「拒絕接受酒精濃度測試之檢定」之事實，堪以
    認定。原處分機關依道路交通管理處罰條例第35條第4 項之
    規定，就異議人前揭違規行為，裁處罰鍰60,000元，吊銷駕
    駛執照3 年，核無違誤，本件聲明異議為無理由，應予駁回
    。
據上論斷，依道路交通案件處理辦法第19條，裁定如主文。
中    華    民    國    98    年    11    月    23    日
                        交通法庭法  官  劉育琳
以上正本證明與原本無異。
如不服本裁定應於裁定送達後 5日內向本院提出抗告狀。
                                書記官  朱宮瑩
中    華    民    國    98    年    11    月    23    日


司法院資訊處製作；財團法人民間司法改革基金會備份。
